臺灣桃園地方法院民事判決　　　九十三年度訴字第一五四三號
原　　　告　戊○○
　　　　　　己○○
　　　　　　庚○○
　　　　　　呂沃澤
　　　　　　乙○○
共　　　同
訴訟代理人　關維忠　律師
被　　　告　丁○○
　　　　　　丙○○
　　　　　　莊尚傑
上列當事人間請求拆屋還地事件，於民國九十四年六月二十一日
言詞辯論終結，本院判決如下：
    主      文
被告丙○○、莊尚傑應將坐落於桃園縣桃園市○路段第一九七二
之一號土地上如附圖所示編號Ａ部分（面積零點零零七五公頃）
之地上物拆除後，將該土地返還原告及其他共有人全體。
原告其餘之訴駁回。
本判決第一項之履行期間為參個月。
本判決第一項於原告以新臺幣陸拾萬元為被告丙○○、莊尚傑供
擔保後得假執行。
原告其餘假執行之聲請駁回。
訴訟費用由被告丙○○、莊尚傑連帶負擔壹拾分之玖，餘由原告
負擔。
    事      實
壹、原告方面：
一、聲明：
（一）被告應將坐落於桃園縣桃園市○路段第一九七二之一地號
      土地上如附圖所示編號Ａ（面積為零點零零七五公頃）部
      分之地上物拆除，將土地交還原告與其他全體共有人。
（二）願供擔保請准宣告假執行。
二、陳述：
（一）緣坐落於桃園縣桃園市○路段第一九七二之一地號土地（
      下稱系爭土地）為原告與他人所共有，而被告未經原告及
      其他共有人同意，竟於民國九十一年五月間起，擅自在系
      爭如附圖所示編號Ａ部分土地上興建鐵皮屋，作為桃園聖
      武宮廟宇祭祀及堆放雜物之用。被告無權占有使用系爭土
      地，經原告屢次要求被告拆屋還地，均未獲置理。爰依民
      法第八百二十一條及同法第七百六十七條規定，請求被告
      將上開地上物拆除，返還系爭占有土地與原告及其他全體
      共有人。至有關不當得利與侵權行為損害賠償部分，原告
      保留追訴求償之權利。
（二）對被告抗辯之陳述：
      被告丁○○在與本件相關之刑事竊佔案件中，曾陳稱廟係
      他蓋的，而其涉犯竊佔罪嫌，業經臺灣桃園地方法院檢察
      署檢察官以九十三年度調偵字第二五五號偵查終結提起公
      訴，故被告丁○○確有占用系爭土地，不容其矢口否認。
三、證據：提出土地登記謄本（部分）五份、照片十張、戶籍謄
    本一紙、刑事告訴狀、臺灣桃園地方法院檢察署刑事傳票、
    九十二年八月十日偵訊（調查）筆錄、同年十月十五日訊問
    筆錄、九十三年一月六日臺灣桃園地方法院檢察署檢察官勘
    驗筆錄、九十三年三月二十五日訊問筆錄、八德市公所調解
    委員會函、九十三年六月二十一日訊問筆錄、臺灣桃園地方
    法院檢察署檢察官九十三年調偵字第二五五號起訴書、和解
    筆錄、強制執行聲請狀、被告丁○○聲明異議狀、本院九十
    一年度執字第四三八五號民事裁定等影本各一份為證。
貳、被告方面：
甲、被告丁○○：
一、聲明：駁回原告之訴。
二、陳述：
    系爭房屋非伊所蓋，伊亦未參與該廟之管理，更無居住於此
    ，既與之無關，原告請求伊拆屋還地，即無理由。
乙、被告丙○○：
一、聲明：駁回原告之訴。
二、陳述：
    系爭房屋是附近鄰居籌錢交予伊，由伊僱工興建，而與其先
    生即被告丁○○無關。系爭房屋平時供信徒參拜、休息使用
    ，無人居住於此，至於其子即被告莊尚傑有時則會幫忙管理
    廟裡事務。另因伊於勘驗當時並未在場，故請求本院囑託內
    政部土地測量局再次測量，如有越界，伊願意拆除。
丙、被告莊尚傑：
一、聲明：駁回原告之訴。
二、陳述：
    系爭房屋非伊所蓋，伊只是受託於晚上前去燒香關廟門，故
    被列為該廟宮主。
參、本院依職權勘驗現場，並囑託桃園縣桃園地政事務所派員會
    同測量，製有勘驗筆錄及複丈成果圖。
    理      由
壹、程序方面：
    按訴狀送達後，原告不得將原訴變更或追加他訴，但被告於
    訴之變更無異議，而為本案之言詞辯論者，視為同意變更，
    此為民事訴訟法第二百五十五條第一項本文及第二項所明定
    。本件原告起訴時原係請求被告丙○○、丁○○應將坐落於
    桃園縣桃園市○路段第一九七二之一地號土地上如附圖所示
    編號Ａ（面積為零點零零七五公頃）部分之地上物拆除，將
    土地交還原告與其他全體共有人，嗣於本院九十四年五月三
    十一日當庭聲明追加被告莊尚傑應履行上開義務等語，而被
    告三人於本院九十四年六月二十一日行言詞辯論程序時對此
    訴之變更未表示異議，並進而為本案言詞辯論，堪認其就此
    變更已為同意，是以原告所為訴之變更應為適法，合先敘明
    。
貳、實體方面：
一、原告主張坐落於桃園縣桃園市○路段第一九七二之一地號土
    地為原告與其他人所共有，而被告未經原告及其他共有人同
    意，竟於九十一年五月間起，擅自在系爭如附圖所示編號Ａ
    部分土地上興建鐵皮屋，作為桃園聖武宮廟宇祭祀及堆放雜
    物之用。被告無權占有使用系爭土地，經原告屢次要求被告
    拆屋還地，均未獲置理。爰依民法第八百二十一條及同法第
    七百六十七條規定，請求被告將上開地上物拆除，返還系爭
    占有土地與原告及其他全體共有人等語。
二、被告丁○○則以系爭房屋非伊所蓋，伊亦未參與該廟之管理
    ，更無居住於此，既與之無關，原告請求伊拆屋還地，即無
    理由；被告丙○○則以系爭房屋是附近鄰居籌錢交予伊，由
    伊僱工興建，而與其先生即被告丁○○無關。系爭房屋平時
    供信徒參拜、休息使用，無人居住於此，至於其子即被告莊
    尚傑有時則會幫忙管理廟裡事務。另因伊於勘驗當時並未在
    場，故請求本院囑託內政部土地測量局再次測量，如有越界
    ，伊願意拆除；被告莊尚傑則以系爭房屋非伊所蓋，伊只是
    受託於晚上前去燒香關廟門，故被列為該廟宮主等語資為抗
    辯。
三、本件坐落桃園縣桃園市○路段第一九七二之一地號土地為原
    告戊○○、己○○、庚○○、甲○○及乙○○各以應有部分
    一千二百分之一一一、一千二百分之一一七、二千四百分之
    十七、八百分之七及百分之一七，與他人維持共有；又被告
    丙○○未經系爭土地所有權人同意之狀況下，於系爭土地上
    興建附圖編號Ａ之鐵皮屋後，與被告莊尚傑共同管理附圖編
    號Ａ之建物等情，業為兩造所不爭執，並有原告提出系爭土
    地之登記謄本五紙為證。此外，被告丙○○所興建之上開建
    物占用系爭土地之事實，經本院會同原告於九十四年二月十
    八日現場履勘，並囑請桃園縣桃園地政事務所人員於是日實
    施測量結果，附圖所示編號Ａ地上物占用系爭土地面積零點
    零零七五公頃乙節，復有桃園縣桃園地政事務所以九十四年
    四月二十九日桃地測字第0940003711號函所檢送之土地複丈
    成果圖在卷可稽。
四、按所有人對於無權占有者，得請求返還之；對於妨害其所有
    權者，得請求除去之；又各共有人對於第三人，得就共有物
    之全部，為本於所有權之請求。但回復共有物之請求，僅得
    為共有人全體之利益為之，民法第七百六十七條、第八百二
    十一條分別定有明文。本件被告丙○○未經土地所有權人之
    同意於系爭土地上興建附圖編號Ａ之地上物後，並與被告莊
    尚傑共同管理使用該地上物，均為無權占有人，自無疑義；
    又被告莊尚傑既就該地上物有管理使用，堪認其就該地上物
    亦取得事實上之處分權，從而原告為全體共有人之利益，本
    於所有物返還請求權及除去侵害請求權之關係，為請求被告
    丙○○、莊尚傑應將其在系爭土地所興建之地上物即附圖編
    號Ａ部分拆除後，將系爭土地返還原告及其他共有人，為有
    理由，應予准許。
五、被告丙○○雖另以其於勘驗當時並未在場，故請求本院囑託
    內政部土地測量局再次測量云云，惟查：本院所採為認定依
    據之桃園縣桃園地政事務所以九十四年四月二十九日桃地測
    字第0940003711號函所檢送之土地複丈成果圖乙件，係該機
    關人員依本院於九十四年二月十八日履勘現場時指示測繪之
    結果，本院審酌該機關使用之測量方法及測量程序，均無明
    顯疵累，自堪以採認。又本院所定於九十四年二月十八日至
    上開現場行為履勘、測繪之程序，業據本院於九十四年一月
    四日行言詞辯論程序時當庭告知兩造綦詳，今被告非但無正
    當理由未於是日履勘程序時到場，事後於對受本院囑託鑑定
    之桃園地政事務所制成鑑定結果，究有何重大疵累、錯誤而
    無堪採信等事項未有任何說明之狀況下，復無端要求另行囑
    託其他鑑定人就本案再為鑑定，顯有故意延滯訴訟之意圖，
    本院自無置理之必要。
六、另請求返還占有物之訴，應以現在占有該物之人為被告。本
    件原告另以被告丁○○亦隨同被告丙○○無權占用系爭土地
    ，而請求判命被告丁○○應拆除附圖所示編號Ａ之地上物後
    ，返還系爭土地云云，惟查：被告丁○○堅詞否認其有無權
    占用系爭土地等語，核與同案被告丙○○於本院九十四年一
    月四日行言詞辯論程序時之陳述相符，堪信為真實。至原告
    雖以被告丁○○前於另案審理時自承附圖編號Ａ之地上物為
    其所興建等語，並提出偵訊筆錄影本二紙為證，然縱認附圖
    編號Ａ之地上物確為被告丁○○所興建，惟被告丁○○既已
    於本院陳明其現未就上開地上物之為管理、使用，堪認其已
    將就上開地上物之事實上管理處分權限讓與予現占有人即被
    告丙○○、莊尚傑，被告丁○○就上開地上物自已無拆除之
    義務，此外，原告復未提出任何積極事證足認被告丁○○現
    仍無權占有系爭土地，則原告一併請求被告丁○○應拆除附
    圖編號Ａ地上物後返還系爭土地，自屬無據，應予駁回。
七、本判決所命之被告丙○○、莊尚傑拆除地上物及返還系爭土
    地部分之給付，依其性質非長期間不能履行，本院認其履行
    期間應以三個月為適當。又原告勝訴部分，原告陳明願供擔
    保請准宣告為假執行，經核並無不當，爰酌定相當之擔保金
    額准許之；至原告敗訴部分，其假執行之聲請即失所附麗，
    併駁回原告其此部分之聲請。另本件事證已臻明確，兩造其
    餘攻擊防禦方法，核與本案事實無影響，爰不擬一一論駁，
    附此敘明。
據上論結，本件原告之訴為一部有理由、一部無理由。依民事訴
訟法第七十九條、第八十五條第二項、第三百九十條第二項、第
三百九十六條，判決如主文。
中　　華　　民　　國　　九十四　　年 　七 　月　 五 　日
                      臺灣桃園地方法院民事第二庭
                          法    　官　石有為
上開正本證明與原本無異。
如對本判決不服，須於判決送達後二十日內向本院提出上訴狀。
                          書  記  官　黃棟楠
中　　華　　民　　國　　九十四　　年 　七 　月　 五 　日
